臺灣基隆地方法院刑事判決　　　　　　　 99年度易字第523號
公　訴　人　臺灣基隆地方法院檢察署檢察官
被　　　告　達辣瑪阿奈
　　　　　　李呈輝
上列被告因傷害等案件，經檢察官聲請以簡易判決處刑（99年度
偵字第4029號），本院受理後（原簡易庭案號：99年度基簡字第
1538號）認為不宜逕以簡易判決處刑，適用通常程序審理，判決
如下：
    主    文
達辣瑪阿奈犯傷害罪，處拘役拾日，如易科罰金，以新臺幣壹
仟元折算壹日。又犯恐嚇危害安全罪，處拘役貳拾日，如易科罰
金，以新臺幣壹仟元折算壹日。應執行拘役肆拾日，如易科罰金
，以新臺幣壹仟元折算壹日。
李呈輝無罪。
    犯罪事實
一、達辣瑪阿奈、李呈輝原均在「龍洞四季灣」園區（址設新北
    市○○區○○街48號）擔任救生員，為同事關係。民國99年
    7 月23日上午9 時許，在龍洞四季灣海泳池救生站，達辣瑪
    阿奈與李呈輝因工作問題發生口角，達辣瑪阿奈一怒之下，
    先將身旁之椅子用力丟入海泳池，旋基於傷害人身體之犯意
    衝向李呈輝，出拳毆打李呈輝臉部等處，並與試圖防衛之李
    呈輝扭打，致李呈輝受有右臉刮傷、破皮、紅腫等傷害，經
    在場同事郭起恕等人制止始罷手。達辣瑪阿奈又於前開肢體
    衝突期間，對李呈輝恫稱「在外面要小心一點」等語，而以
    加害生命、身體之事恐嚇李呈輝，致生危害於其安全。
二、案經李呈輝訴由臺北縣政府（99年12月25日改制為新北市政
    府）警察局瑞芳分局報告臺灣基隆地方法院檢察署檢察官偵
    查後聲請以簡易判決處刑。
    理    由
一、證據能力之判斷：
  (一)按被告以外之人於審判外之言詞或書面陳述，除法律有規定
    者外，不得作為證據；被告以外之人於審判外之陳述，雖不
    符前四條之規定，而經當事人於審判程序同意作為證據，法
    院審酌該言詞陳述或書面陳述作成時之情況，認為適當者，
    亦得為證據；當事人、代理人或辯護人於法院調查證據時，
    知有第159 條第1 項不得為證據之情形，而未於言詞辯論終
    結前聲明異議者，視為有前項之同意，刑事訴訟法第159 條
    第1 項、第159 條之5 分別定有明文。而刑事訴訟法第159
    條之5 第1 項之規定，僅在強調當事人之同意權，取代當事
    人之反對詰問權，使傳聞證據得作為證據，並無限制必須「
    不符合同法第159 條之1 至第159 條之4 」，始有適用，故
    依條文之目的解釋，第159 條之5 第1 項之規定，並不以被
    告以外之人於審判外之陳述「不符合」同法第159 條之1 至
    第159 條之4 有關傳聞證據例外規定之情形，始有其適用（
    臺灣高等法院暨所屬法院96年法律座談會刑事類提案第26號
    研討結果參照）。查本案經本院引用之被告李呈輝、達辣瑪
    阿奈以外之人於審判外之言詞或書面陳述（詳後述），業經
    本院於審判程序對當事人提示並告以要旨，檢察官、被告2
    人均未聲明異議，應認已獲一致同意作為證據（本院卷第93
    至95頁），本院審酌相關陳述作成時之情況，尚無違法或證
    明力明顯過低之瑕疵，與本案待證事實復具有相當關連性，
    認為適當，依刑事訴訟法第159 條之5 第1 項，前開傳聞證
    據均得作為證據。
  (二)臺北縣政府警察局瑞芳分局和美派出所員警拍攝之李呈輝受
    傷處照片（99年度偵字第4029號偵查卷【下稱偵查卷】第19
    頁）、案發當時之龍洞四季灣海泳池監視器錄影畫面（儲存
    於偵查卷密封袋內「四季灣現場錄影帶」光碟）及其翻拍照
    片，分別係依照相、錄影機器之功能，攝錄實物形貌而形成
    之圖像，並非人類意思表達之言詞或書面陳述，不含供述要
    素，當不在刑事訴訟法第159 條第1 項規定「被告以外之人
    於審判外之言詞或書面陳述」之範圍內，性質上應屬於非供
    述證據，無傳聞法則之適用（最高法院97年度台上字第3854
    號判決意旨參照），以上證據皆非實施刑事訴訟程序之公務
    員因違背法定程序而取得，且與本案待證事實具有自然之關
    連性，亦有證據能力。
二、有罪（被告達辣瑪阿奈）部分：
  (一)犯罪事實之認定：
    訊據被告達辣瑪阿奈坦承其與李呈輝原為龍洞四季灣之救生
    員同事，於前揭時、地與李呈輝發生口角，進而與李呈輝扭
    打等情，然矢口否認有何傷害或恐嚇犯行，辯稱：不是我先
    出手打李呈輝，是李呈輝為了搶椅子先拿木棍揮擊我，我才
    將他抱住，不讓他再揮擊我，我犯過恐嚇罪，知道什麼是恐
    嚇言語，當時沒有說任何一句恐嚇的話云云。經查：
  1.被害人李呈輝業於警詢時供稱：「當日我與另一位救生員在
    整理海泳池設備時，達辣瑪阿奈也是當日值日救生員，而達
    辣瑪阿奈並無幫忙整理海泳池設備，我就向前詢問達辣瑪阿
    奈為何不幫忙，後達辣瑪阿奈很生氣就拿椅子丟入泳客海泳
    池內，於是我就跟他講這樣會危及泳客安全，你這樣是什麼
    意思，達辣瑪阿奈當時現場就怒罵我三字經並恐嚇我在外面
    要小心一點，再就出拳打我左胸及右臉，我用左手去擋他，
    他持續朝我揮二拳，後我就在地上拿起漂流木阻擋他，達辣
    瑪阿奈再向我推擠，我就把達辣瑪阿奈抓住並用雙手制伏達
    辣瑪阿奈，讓達辣瑪阿奈不能再持續揮拳…案發當日我沒有
    驗傷及提出傷害告訴是因為大家是同事及現場同事勸和…他
    叫我在外面小心一點，讓我心生畏懼」等語（偵查卷第11至
    12頁），復於偵查中陳稱：「剛開始我們上班，他沒有幫忙
    設置我們救生站台的設施，那天我過去請問他為何都不幫忙
    ，他就生氣，我也不曉得為什麼，他就破口大罵，先把椅子
    丟出去，我跟他說他這樣子丟椅子會危害到泳池的客人，他
    就走過來出拳打我左胸口的地方，再繼續出拳，我有阻擋，
    但後來臉部還是有刮傷，他有直接打到我的臉，所以我臉就
    受傷了。恐嚇是後來大概在扭打時，他一直叫罵，叫我出去
    外面要小心一點，當時有證人郭起恕在場，因為當天我們當
    班有三個人…郭起恕有用無線電呼叫我們公司的同事，同事
    下來勸架…當時剛9 點過後，我們正在準備救生的設施，到
    後來我們發生扭打約隔3 、4 分鐘或5 、6 分鐘」、「他先
    以三字經辱罵我，再說我在外面要小心一點…他先出右拳打
    我左胸，之後又再出拳要打我的臉部，我閃躲後撞到陽傘，
    但我沒有跌倒，我從右邊檢了一漂流木阻擋他再持續攻擊我
    ，然後他持續推擠我，我往後退，他想要搶我的漂流木，兩
    個人就抓著那個漂流木拉扯，後來我同事他們下來。我臉部
    有撕裂傷、刮傷及出血…他攻擊我的時候，有打到我的臉，
    我也不知道被他的手指哪個地方刮到，我臉上的傷確實是當
    天造成的，我當天在醫務室擦藥時，我同事郭起恕和營業課
    經理（已離職）、水電組組長林文龍都有看到，我是自己塗
    藥的，那時的傷外表有破皮、流血」等語（99年度交查字第
    425 號偵查卷【下稱交查卷】第5 、12頁），就前開犯罪事
    實指證歷歷。
  2.證人郭起恕於警詢時明確指陳：「達辣瑪阿奈、李呈輝是我
    龍洞四季灣救生組同事，案發當時（99年7 月23日上午9 時
    許）我人在海泳池現場做開場準備工作，我站在泳池對角，
    我看到是達辣瑪阿奈與李呈輝起爭吵（有吵架聲音但內容不
    清楚），後達辣瑪阿奈拿起椅子往海泳池扔並兩人繼續爭吵
    ，且達辣瑪阿奈就先動手用拳頭打李呈輝身體、臉部，後李
    呈輝就拿漂流木防禦阻擋達辣瑪阿奈攻擊…是達辣瑪阿奈先
    動手，打李呈輝身體及臉部…我看到李呈輝持該漂流木阻擋
    達辣瑪阿奈攻擊手部…當時我在現場有聽到達辣瑪阿奈對李
    呈輝說在外面要小心一點…李呈輝臉部右側傷痕是案發當時
    達辣瑪阿奈與李呈輝打架所造成」等語（偵查卷第13至14頁
    ），又於偵查中明確證稱：「我應該是有全程在場，因為當
    天我們三個人值勤，我們當時三人在做開場的準備救生器材
    的工作，他們為了一張椅子起爭執，達辣瑪阿奈先把椅子丟
    到海裡，兩人就起爭執…我當時在50公尺外插旗子，我確定
    是達辣瑪阿奈先動手，當時他們爭吵的很大聲，他們兩人就
    扭打在一起，當時李呈輝手上尚未拿漂流木，我用無線電叫
    園區的主管過來，我1 、2 分鐘就趕到他們爭執的現場，他
    們兩人就一直在扭打，後來我們其他人來了後，才把他們分
    開…他們應該都有受傷，達辣瑪阿奈是肩膀部分，李呈輝是
    右臉受有刮傷和破皮，有流血，當下有去我們的醫務室做簡
    單的處理，可能就塗塗優碘…當下他們雙方都有情緒性的言
    語…達辣瑪阿奈有對李呈輝說你給我小心一點，李呈輝沒有
    對達辣瑪阿奈說同樣的話」等語（交查卷第13至14頁），核
    與被害人李呈輝所述主要情節大致相符。
  3.證人林世裕於本院審理時具結證稱：「我在龍洞四季灣任職
    總經理特助，99年7 月23日當天我排休在家，辦公室同事打
    電話給我，我就趕回去處理，回到公司後，看到李呈輝坐在
    辦公室等我，他好像有一點點破皮，達辣瑪阿奈不曉得跑到
    哪裡去，十幾分鐘後才看到達辣瑪阿奈，他在救生站上來一
    個給遊客休憩的地方…（問：李呈輝跟達辣瑪阿奈二人有無
    跟你說他們衝突的原因及過程？）有講到一張椅子，李呈輝
    的椅子達辣瑪阿奈拿去坐，李呈輝說請你不要坐，達辣瑪阿
    奈生氣就把它丟到海裡面…（問：當天最先給被告二人勸架
    的是誰？）拉開他們好像是黃世榮，是我們清潔的一個阿姨
    看到，趕快跑上去咖啡廳跟黃世榮講，黃世榮第一個衝下去
    把他們拉開…郭起恕也是救生員，因為我們救生員海域開放
    要插警戒旗，救生站在右邊，郭起恕是拿著警戒旗走到左邊
    去插，距離差不多4 、50公尺…（問：在被告二人一開始發
    生衝突的時候，郭起恕應該是比較接近的人沒有錯？）對，
    看監視器他有先跑到救生站，從左邊跑到右邊去…郭起恕好
    像也有打給我，說兩個在打架…（問：達辣瑪阿奈是否平常
    工作態度不佳，會擅離職守？）就我瞭解是有一、二次，像
    有一次他說人不舒服，也沒跟我報備就跑去鄰近的醫療院所
    去看病，我也是事後才知道」等語（本院卷第82至92頁），
    亦可以佐證前揭被害人李呈輝所述衝突始末、受傷結果及證
    人郭起恕所陳見聞情形。
  4.依本院於100 年3 月16日準備程序中當庭勘驗龍洞四季灣海
    泳池監視器錄影畫面之結果，案發當時被告達辣瑪阿奈確有
    先將救生站內之椅子拿起用力丟向海泳池，椅子係飛行數公
    尺後才落入水面，二人發生肢體接觸後，果有一支遮陽傘遭
    碰撞倒下，隨後被告達辣瑪阿奈更從救生站一路將李呈輝追
    打、推擠至海泳池角落之木板走道上，直到超出監視器畫面
    之外，李呈輝則係不斷後退，無法看出其有持物品朝被告達
    辣瑪阿奈揮擊之動作（本卷第33至34頁，據被告達辣瑪阿奈
    、李呈輝及證人林世裕一致之陳述，畫面中上半身衣服顏色
    較深之人為被告達辣瑪阿奈、較淺者為李呈輝），此等客觀
    情事概與李呈輝所述吻合，並足資證明被告達辣瑪阿奈先前
    否認主動攻擊所一再辯稱「案發當時因我閃避李呈輝攻擊我
    時不小心將椅子碰入海泳池內」、「（問：有無把椅子丟到
    海裡？）沒有，當時我在閃避第二棍時不小心碰撞下去的，
    因為那時我坐在那裡的。（問：到底椅子怎麼掉下去的？）
    在我閃躲時掉下去的」等語虛偽不實（偵查卷第8 頁、交查
    卷第6 頁）。
  5.觀諸被告達辣瑪阿奈將椅子丟入海泳池之情緒性動作，可知
    其當時處於極度憤怒之狀態，有出手毆打或出言恐嚇李呈輝
    之動機。再參酌被告達辣瑪阿奈曾因感情糾紛而犯公然侮辱
    、恐嚇危害安全等罪（本院卷第45至47頁臺灣高等法院花蓮
    分院89年度上易字第201 號、臺灣花蓮地方法院88年度易字
    第787 號刑事判決參照），因訴訟糾紛而犯公然侮辱罪（本
    院卷第52至55頁臺灣花蓮地方法院100 年度花簡字第39號刑
    事簡易判決、臺灣花蓮地方法院檢察署99年度偵續字第44號
    聲請簡易判決處刑書參照），甚至因遭他人超車而有毀損、
    傷害等行為（本院卷第49頁臺灣花蓮地方法院檢察署93年度
    偵字第2687號聲請簡易判決處刑書參照），其情緒管理能力
    顯然欠佳，且習於以對他人之侵略性言語或行為發洩其負面
    情緒，則在其主觀上認為自己工作盡責、平日負荷猶較李呈
    輝等人為重（本院卷第100 頁被告達辣瑪阿奈供述參照），
    李呈輝卻質疑其工作態度之情況下，被告達辣瑪阿奈忿忿不
    平，一時無法忍受，遂以上開行為及言語攻擊李呈輝，自與
    經驗法則無悖。又臺北縣政府警察局瑞芳分局和美派出所員
    警於99年8 月3 日拍攝之李呈輝受傷處照片，顯示李呈輝右
    臉仍有一道刮傷、破皮之痕跡，亦與被害人李呈輝、證人郭
    起恕、林世裕所述李呈輝於衝突後臉部受傷之事實相符。綜
    上說明，堪認被害人李呈輝之指述信而有徵，可以採信；被
    告達辣瑪阿奈所持辯解要屬卸責之詞，不足採憑。
  6.刑法上之恐嚇危害安全罪，並不以恐嚇之「意圖」為要件，
    只須行為人對自己「以加害生命、身體、自由、名譽、財產
    之事，恐嚇他人」之行為有所認識而為之，具有「故意」，
    且其行為致生危害於他人之安全，即屬該當。被告達辣瑪阿
    奈對李呈輝揚言「在外面要小心一點」，依一般社會健全觀
    念，此一語句顯有警告將加害他人生命或身體之寓意，而被
    告達辣瑪阿奈為成年人，智識、精神正常，復有犯恐嚇罪經
    法院判刑確定之經驗，堪信其能認識自己之行為，自有恐嚇
    之故意。又被告達辣瑪阿奈除出言恫嚇外，另有衝向李呈輝
    、出拳毆打李呈輝，進而一路追打、推擠之舉動，已如前述
    ，既曾有加害身體之實際行動，李呈輝不免會害怕「在外面
    」亦遭被告達辣瑪阿奈攻擊，是被害人李呈輝所稱上開言語
    致其心生畏懼乙節，亦屬合乎常情而堪採信。被告達辣瑪阿
    奈雖就恐嚇部分聲請傳喚證人郭起恕到庭作證，惟郭起恕經
    本院二次傳喚均未到庭，且郭起恕業於警詢及偵查中就相關
    案情供述甚詳，被告達辣瑪阿奈亦自陳與郭起恕無何仇恨、
    糾紛（偵查卷第9 頁），衡情郭起恕不致故為不利於被告達
    辣瑪阿奈之虛偽供述，其先前供述並無顯不可信之情形，是
    本院認此部分待證事實已臻明瞭，無再調查之必要，爰併予
    駁回被告達辣瑪阿奈之聲請，附此敘明。
  7.綜上所述，本案事證明確，被告達辣瑪阿奈傷害李呈輝身體
    及以加害生命、身體之事恐嚇李呈輝之犯行，洵堪認定，均
    應依法論科。
  (二)論罪科刑之理由：
  1.被告達辣瑪阿奈所為，係犯刑法第277 條第1 項之傷害罪及
    同法第305 條之恐嚇危害安全罪。上開2 罪犯意各別，行為
    互殊，應予分論併罰。
  2.審酌被告達辣瑪阿奈有公然侮辱、恐嚇危害安全、竊盜等前
    科（本院卷第5 至7 頁臺灣高等法院被告前案紀錄表參照，
    被告達辣瑪阿奈原名廖秀雄），素行不端，在工作場所與同
    事李呈輝起口角後，不思以理性溝通方式化解誤會、避免衝
    突，反以出手毆打及出言恐嚇李呈輝之手段發洩情緒，犯後
    一再飾詞卸責，謊稱係李呈輝主動攻擊云云，更表示要李呈
    輝賠償其遭解雇之工作損失新臺幣10萬元，始願撤回告訴（
    交查卷第14頁、本院卷第33頁），顯然又將自身錯誤行為之
    後果無理歸咎他人，而欠缺悔悟之意，本應從重量刑，惟念
    其傷害行為對李呈輝造成之傷勢尚稱輕微，恐嚇言語係在衝
    突期間盛怒下脫口而出，可責性難謂重大，兼衡其專科畢業
    學歷之智識程度，離婚、職業為救生員、為阿美族平地原住
    民之生活狀況等一切情狀，就其所犯2 罪，分別量處如主文
    所示之刑、諭知易科罰金折算之標準，並定其應執行之刑、
    諭知易科罰金折算之標準，以資懲儆。
三、無罪（被告李呈輝）部分：
  (一)公訴意旨略以：被告李呈輝基於傷害人身體之犯意，或徒手
    或持現場之漂流木與達辣瑪阿奈發生扭打，致達辣瑪阿奈受
    有左上臂及肩押處挫傷併紅腫疼痛等傷害，因認被告李呈輝
    亦涉犯刑法第277 條第1 項之傷害罪嫌。
  (二)按對於現在不法之侵害，而出於防衛自己或他人權利之行為
    ，不罰；不能證明被告犯罪或其行為不罰者應諭知無罪之判
    決，刑法第23條前段、刑事訴訟法第301 條第1 項分別定有
    明文。苟積極證據不足為不利於被告事實之認定時，即應為
    有利於被告之認定，更不必有何有利之證據，亦不能以推測
    或擬制之方法以為裁判之基礎（最高法院30年上字第816 號
    、40年台上字第86號判例意旨參照）。又正當防衛必須具備
    ：(1)存在現時不法侵害之緊急防衛情狀、(2)所實施者為客觀
    上必要之防衛行為等要件；防衛行為是否客觀必要，應就侵
    害或攻擊行為之方式、重輕、緩急與危險性等因素，並參酌
    侵害或攻擊當時防衛者可資運用之防衛措施等客觀情狀而做
    判斷，其標準乃在於一個理性之第三人處於防衛者所面臨之
    狀況，是否亦會採取同樣強度之防衛行為，亦即只要是有效
    排除不法侵害且造成損害最輕微之防衛行為即可，並無以出
    於不得已之唯一手段為要件，也無須考慮所保護之法益是否
    優越於所侵害之法益之法益平衡問題，而且防衛者能否以逃
    避、迂迴方式取代直接反擊行為，亦在所不問。
  (三)公訴人認被告李呈輝涉犯傷害罪嫌，無非以告訴人達辣瑪阿
    奈指述被告李呈輝持漂流木毆打伊等情，證人郭起恕證述被
    告李呈輝與達辣瑪阿奈「相互扭打在一起」等語，及臺北縣
    貢寮鄉衛生所於99年7 月23日出具之診斷證明書記載被告達
    辣瑪阿奈「左上臂及肩胛處挫傷併紅腫疼痛」為其論據。訊
    據被告李呈輝固坦承與達辣瑪阿奈發生口角後，或徒手或持
    現場之漂流木與達辣瑪阿奈扭打，可能造成達辣瑪阿奈受傷
    等情，然堅決否認有何傷害犯行，辯稱：我沒有攻擊意圖，
    只是隨手拿漂流木來阻擋、防禦達辣瑪阿奈，並沒有向他揮
    擊等語。
  (四)經查：
  1.根據證人郭起恕於警詢時所述「達辣瑪阿奈拿起椅子往海泳
    池扔並兩人繼續爭吵，且達辣瑪阿奈就先動手用拳頭打李呈
    輝身體、臉部，後李呈輝就拿漂流木防禦阻擋達辣瑪阿奈攻
    擊…是達辣瑪阿奈先動手，打李呈輝身體及臉部…我看到李
    呈輝持該漂流木阻擋達辣瑪阿奈攻擊手部」及偵查中所述「
    達辣瑪阿奈先把椅子丟到海裡，兩人就起爭執…我當時在50
    公尺外插旗子，我確定是達辣瑪阿奈先動手」等語，佐以案
    發當時之龍洞四季灣海泳池監視器錄影畫面勘驗結果，本院
    確認本件肢體衝突係達辣瑪阿奈情緒失控、先行動手毆打被
    告李呈輝所致，衝突期間達辣瑪阿奈更有持續追打、推擠被
    告李呈輝之舉動，詳如前述。達辣瑪阿奈先行攻擊被告李呈
    輝之身體，並持續追打、推擠被告李呈輝，顯屬不法侵害之
    行為，故對被告李呈輝而言，存有「現時不法侵害之緊急防
    衛情狀」，至為灼然。
  2.儘管告訴人達辣瑪阿奈指控被告李呈輝持漂流木毆打伊云云
    ，本院勘驗監視器錄影畫面結果，並未發現被告李呈輝有持
    漂流木朝達辣瑪阿奈「揮擊」之動作，有如前述，且證人郭
    起恕曾明確證稱被告李呈輝係拿漂流木「防禦阻擋」，證人
    林世裕亦僅證稱「我看到監視器的畫面是兩個人在搶一支棍
    子，在那邊拉扯」（本院卷第85頁），均無從證明被告李呈
    輝有何毆打達辣瑪阿奈之行為；況前揭漂流木係龍洞四季灣
    之救生員無聊拿起來就放在現場，已放置一段時間等情，業
    據證人林世裕到庭證述明確（本院卷第86頁），足認並非被
    告李呈輝隨身攜帶或刻意準備之行兇器具；又本件衝突係達
    辣瑪阿奈遭被告李呈輝誤會工作態度不佳而引起（公訴意旨
    亦認2 人係因「工作問題」發生口角），達辣瑪阿奈固不免
    因當場感覺受辱而對被告李呈輝發怒，被告李呈輝如有怨言
    則可訴請上司處理，毆打達辣瑪阿奈根本無濟於事，其有何
    毆打達辣瑪阿奈之動機？綜核上情，自不能僅憑告訴人達辣
    瑪阿奈所言，即推論被告李呈輝拾起漂流木之目的非在排除
    侵害，或於防衛之外另存有傷害達辣瑪阿奈之犯意。
  3.面對達辣瑪阿奈上開不法侵害行為，被告李呈輝採取或徒手
    或持漂流木與其「扭打」之手段排除，雖不無可能造成達辣
    瑪阿奈受傷之結果，惟依當時情境，達辣瑪阿奈係突然衝向
    被告李呈輝，持續出拳毆打、推擠被告李呈輝，被告李呈輝
    根本不及逃離，便已被迫與達辣瑪阿奈近身衝突，此時若不
    施以一定程度之力道反制、與達辣瑪阿奈「扭打」，或隨手
    撿拾器具嚇阻達辣瑪阿奈進逼，顯有遭達辣瑪阿奈壓倒在地
    ，陷入完全被動挨打處境之高度風險。再被告李呈輝拾起漂
    流木後，身為攻擊者之達辣瑪阿奈又出手欲爭搶漂流木，此
    際任何理性第三人站在被告李呈輝之立場，均會緊握漂流木
    與達辣瑪阿奈用力拉扯，不讓達辣瑪阿奈有機會搶得漂流木
    ，否則豈非提供對方兇器、任令自己承受更大之危害？是被
    告李呈輝所為，確屬客觀上能夠有效排除不法侵害、且一般
    人均會採取之防衛行為無誤。
  4.另斟酌達辣瑪阿奈於本件衝突結束後所受傷害為「左上臂及
    肩胛處挫傷併紅腫疼痛」，受傷部位僅有一處，且傷勢尚屬
    輕微，客觀上顯非遭人趁其不備猛力攻擊或反覆毆打所致，
    是縱為被告李呈輝與其徒手扭打或持漂流木扭打等防衛行為
    所造成，亦難認被告李呈輝有何下手過重而逾越必要程度之
    防衛「過當」情形。
  5.綜上各節說明，本件被告李呈輝所辯應堪採信，其與達辣瑪
    阿奈「扭打」之行為，確係對於現在不法之侵害，出於防衛
    自己權利之有效且造成損害最輕微之正當防衛行為，依刑法
    第23條前段規定，當屬不罰。此外，公訴人復未舉出其他確
    切積極證據證明被告李呈輝有何故意不法侵害達辣瑪阿奈、
    非屬正當防衛之行為，揆諸前揭說明，自應對被告李呈輝諭
    知無罪之判決，以免冤抑。
四、適用之法律：
  (一)刑事訴訟法第452 條、第299 條第1 項前段、第301 條第1
    項、第284 條之1 。
  (二)刑法第23條前段、第277 條第1 項、第305 條、第41條第1
    項前段、第51條第6 款。
  (三)刑法施行法第1 條之1 第1 項、第2 項前段。
本案經檢察官李辛茹到庭執行職務。
中    華    民    國   100    年    5     月    5     日
                  刑事第二庭  法  官  羅貞元
以上正本證明與原本無異。
如不服本判決應於收受送達後10日內向本院提出上訴書狀，並應
敘述具體理由；其未敘述上訴理由者，應於上訴期間屆滿後20日
內向本院補提理由書(均須按他造當事人之人數附繕本)「切勿逕
送上級法院」。
中    華    民    國   100    年    5     月    5     日
                              書記官  陳虹
附錄罪論法條：
中華民國刑法第277條第1項
傷害人之身體或健康者，處 3 年以下有期徒刑、拘役或 1 千元
以下罰金。
中華民國刑法第305條
以加害生命、身體、自由、名譽、財產之事，恐嚇他人致生危害
於安全者，處 2 年以下有期徒刑、拘役或 3 百元以下罰金。